臺灣高等法院民事裁定　　　　　　　 94年度抗國更(一)字第1號
抗　告　人　乙○○
抗告人因與相對人甲○○等間國家賠償事件，對於中華民國93年
10月1日臺灣士林地方法院92年度國字第2號所為裁定提起抗告，
經裁定後，最高法院發回更審，本院裁定如下：
    主  文
原裁定廢棄。
    理  由
一、原裁定意旨略以：抗告人先位之訴係本於國家賠償法第 2條
    第 2項之規定請求相對人台北市政府警察局大同分局（以下
    稱大同警分局）負損害賠償責任，後位之訴係本於民法第18
    4 條之規定請求相對人甲○○負損害賠償責任，其訴之合併
    型態為主觀預備合併，而認其後位之訴為不合法，乃裁定駁
    回抗告人關於相對人甲○○部分之訴等情。
二、抗告意旨則以：為符合訴訟經濟防止裁判衝突且兼顧當事人
    在實體法上之權益，於理無禁止此一主觀的預備合併之訴之
    必要，最高法院66年台上字第1722號判決，對主觀預備訴之
    合併，亦曾採肯定見解。又參酌法院辦理國家賠償事件應行
    注意事項第六條（按：項）之規定，並未排除以一訴合併同
    時提起對國家義務機關及公務員之損害賠償訴訟，抗告人以
    一訴合併提起本件主觀預備合併之訴，係為防止先後提起兩
    訴而致裁判歧異，及兼顧實體法上之時效利益及訴訟經濟原
    則，況相對人甲○○業於民國（下同）92年 6月12日（按應
    為92年 5月12日）言詞辯論期日到庭應訊而毫無異議，顯已
    放棄責問權，求為撤銷原裁定等語。
三、查被告有二人以上，於同一訴訟程序被訴，原告慮其於先位
    被告之訴為無理由時，始請求對備位被告之訴為裁判，此即
    為複數被告之主觀的預備訴之合併。此種主觀的預備訴之合
    併，縱其先、備位之訴之訴訟標的容或不同，然二者在訴訟
    上所據之基礎事實如屬同一，攻擊防禦方法即得相互為用，
    而不致遲滯訴訟程序之進行。苟於備位訴訟之當事人未拒卻
    而應訴之情形下，既符民事訴訟法所採辯論主義之立法精神
    ，並可避免裁判兩岐，兼收訴訟經濟之效，自為法之所許（
    最高法院94年度台抗字第 980號裁定參照）。本件抗告人於
    原審對台北市政府警察局大同分局（下稱大同警分局）及相
    對人起訴，主張該分局所屬員警即相對人甲○○執行勤務，
    違反警械使用條例相關規定，貿然以警械射擊致伊子劉國祥
    中彈身亡，爰以先位之訴，依國家賠償法之相關規定，請求
    該分局賠償損害。如認為無理由，以備位之訴，依侵權行為
    之法律關係，求為命相對人賠償損害，即屬複數被告之主觀
    預備訴之合併。而查其據以提起本件先、備位之訴者，均係
    大同警分局民族派出所員警甲○○於89年10月16日凌晨三時
    許，在台北市○○○路88號前與另名員警執行勤務共同盤查
    抗告人之子劉國祥時，使用警械射擊劉國祥，致劉國祥右大
    腿及鼠蹊部中彈，失血過多送醫不治死亡之事實，而其主張
    相對人使用槍械違反警械使用條例第4條第1項第3款、第5款
    及第 5條之規定，先位之訴主張大同警分局應依國家賠償法
    第2條第2項負損害賠償責任，若無理由，備位之訴則主張相
    對人應依侵權行為法律關係賠償抗告人殯葬費、扶養費及精
    神慰撫金，其先、備位之攻擊防禦方法可相互為用，且相對
    人已於92年 5月12言詞辯論期日到庭應訊而無異議（見原法
    院卷第80頁），基於辯論主義之立法精神，為避免裁判兩岐
    ，兼收訴訟經濟之效，自為法之所許。原裁定未加審究，以
    抗告人先位之訴本於國家賠償法規定請求大同警分局負損害
    賠償責任，備位之訴依侵權行為法律關係請求相對人負損害
    賠償責任，致相對人之當事人地位不安定，而駁回抗告人備
    位之訴，尚有未洽，抗告意旨指摘原裁定不當，求為廢棄，
    為有理由，應由本院予以廢棄，發回原法院為適當之處理。
四、據上論結，本件抗告為有理由，爰裁定如主文。
中　　華　　民　　國　　94　　年　　11　　月　　30　　日
                  民事第三庭    審判長法　官  林敬修
　　　　　　　　　　　      　　　　　法　官  劉勝吉
　　　　　　　　　　　      　　　　　法　官  張靜女
正本係照原本作成。
本裁定除以適用法規顯有錯誤為理由，並經本院之許可外，不得
再抗告。如提起再抗告，應於收受後10日內委任律師為訴訟代理
人向本院提出再抗告狀。並繳納再抗告費新台幣1千元。
中　　華　　民　　國　　94　　年　　12　　月　　1 　　日
                                      書記官  廖麗蓮
